最　高　行　政　法　院　裁　定
　　　　　　　　　　　　　　　　　　 96年度裁字第01985號
抗　告　人　甲○○
上列抗告人因與相對人臺北市政府間免職事件，對於中華民國95
年9月26日臺北高等行政法院95年度訴字第2011號裁定提起抗告
。本院裁定如下︰
    主  文
抗告駁回。
抗告訴訟費用由抗告人負擔。
　　理  由
一、按抗告法院認抗告為不合法或無理由者，應為駁回抗告之裁
    定。
二、原裁定以：抗告人請求確認免職之處分無效，係以相對人88
    年12月6日府人二字第8807834200號令，為確認行政處分無
    效之標的。抗告人因不服相對人另有任用免職及調任案，前
    已分別向公務人員保障暨培訓委員會（以下簡稱保訓會）提
    起復審及原審法院提起行政訴訟，並經決定不受理及裁定駁
    回在案；就相對人所為同一處分，亦已向原審法院提起行政
    訴訟請求確認其無效，而經原審法院93年度訴字第3295號判
    決駁回，抗告人所提上訴，復經原審法院以逾期為由駁回，
    是該判決於其上訴期間屆滿後，即告確定。茲抗告人復就同
    一事件，再事爭執請求，核係就確定判決效力所及之同一訴
    訟標的起訴，已違一事不再理原則，其訴自屬不合法，因而
    駁回抗告人於原審之訴。
三、抗告意旨略謂：抗告人之前所有訴求，均係以相對人違法調
    任（降調）抗告人之官等職等（公務人員保障法第13條）為
    訴求之標的；與本件相對人無由「免職」抗告人之公務人員
    身分，剝奪「人民有服公職之權利」之訴求標的（公務人員
    保障法第9條前段及憲法第18條之規定），兩者訴求標的迥
    然有別。相對人對抗告人職務（首長）違法調任（降調）之
    訴，僅止於相對人逾越法定之裁量範圍。而公務人員之身分
    ，係來自人民「依法考試（公務人員任用法第9條第1項第1
    款）」取得公務人員任用資格後，再依公務人員任用法第1
    條任用，並依同法第24條送請銓敘部審定合格，始具有法定
    公務人員之身分，此合法公務人員之身分依法應予保障。相
    對人若以其行政裁量，將抗告人在渠所屬行政機關內部，以
    不剝奪抗告人之合法公務人員之身分，作適當職務之調整，
    尚堪稱符合渠行政裁量之範圍；惟相對人未經抗告人之同意
    ，即逕自核布抗告人調派至非屬行政機關以外，不具有公務
    人員身分之營利事業機構（臺北自來水事業處），已明顯非
    法剝奪抗告人之公務人員身分。又相對人免除抗告人公務人
    員身分之行政處分，既係限制憲法保障人民有服公職之權利
    ，自應踐行正當法律程序，惟相對人竟付之闕如云云。
四、按「原告之訴，有左列各款情形之一者，行政法院應以裁定
    駁回之。但其情形可以補正者，審判長應定期間先命補正：
    ‧‧‧九、訴訟標的為確定判決或和解之效力所及者。」為
    行政訴訟法第107條第1項第9款所明定。又按「當事人於終
    局判決後，不得就同一法律關係更行起訴，此為一事不再理
    之原則。違背此原則者，即為法所不許。」本院44年判字第
    44號著有判例。查抗告人原任臺北市信義區區長，經相對人
    於88年12月6日府人二字第8807834200號令將其免職，並以
    同日府人二字第8807834201號令調任為臺北自來水事業處第
    10職等至第11職等專員（以下簡稱系爭2令），經其不服向
    保訓會提起復審，該會以復審逾期為由不予受理，抗告人續
    向原審法院提起行政訴訟，經原審法院92年度訴字第3948號
    裁定駁回，提起抗告，復經本院94年度裁字第1064號裁定駁
    回。抗告人另以訴願法第80條第1項前段「原行政處分機關
    或其上級機關得依職權撤銷或變更」規定為由，向相對人申
    請回復區長職務，經相對人以93年1月15日府人二字第09302
    202100號函予以否准。抗告人仍表不服，提起訴願，經保訓
    會函移由行政院人事行政局以93年8月11日局企字第0930063
    617號訴願決定不受理，提起行政訴訟，經原審法院以93年
    度訴字第3298號裁定駁回。嗣抗告人又於93年9月9日向相對
    人申請確認系爭2令無效，經相對人以93年9月17日府人二字
    第09321646800號函復未為允許，復提起行政訴訟，亦經原
    審法院93年度訴字第3295號判決駁回，提起上訴，遭原審法
    院以上訴逾期裁定駁回，該判決即告確定。抗告人又於95年
    5月25日向相對人申請確認免職處分無效，經相對人以95年6
    月9日府人二字第09502323100號函復以該案已依法定程序提
    起行政救濟，並經原審法院裁定確定在案，抗告人猶表不服
    ，再提起行政訴訟，請求確認免職之處分無效，即以相對人
    88年12月6日府人二字第8807834200號令，為確認行政處分
    無效之標的。如前所述，抗告人因不服相對人另有任用免職
    及調任案，曾分別向保訓會提起復審及原審法院提起行政訴
    訟，並經決定不受理及裁定駁回在案；就相對人所為同一處
    分，亦已向原審法院提起行政訴訟請求確認其無效，而經原
    審法院93年度訴字第3295號判決駁回，抗告人所提上訴，復
    經原審法院以逾期為由駁回，是該判決於其上訴期間屆滿後
    ，即告確定，此有各該函、訴願決定書及裁判等件影本附原
    審卷可稽。茲抗告人復就同一事件，再事爭執請求，乃係就
    確定判決效力所及之同一訴訟標的起訴，已違一事不再理原
    則，其訴自屬不合法，原審予以裁定駁回，核無違誤。抗告
    意旨仍執前詞主張兩者訴求標的不同，應可提起確認無效之
    訴云云，為無理由，應予駁回。
五、依行政訴訟法第104條、民事訴訟法第95條、第78條，裁定
    如主文。
中　　華　　民　　國　　96　　年　　8　　 月　　27　　日
                  第六庭審判長法  官　張　登　科
                              法  官  葉　百　修
                              法  官　藍　獻　林
                              法  官　林　清　祥
                              法  官　鄭  小  康
以  上  正  本  證  明  與  原  本  無  異
中　　華　　民　　國　　96　　年　　8　　 月　　27　　日
　　　　　　　　　　　　　　　書記官　葛　雅　慎
